【裁判字號】    99,訴,695
【裁判日期】    991020
【裁判案由】    損害賠償
【裁判全文】
臺灣彰化地方法院民事判決  99年度訴字第695號
原      告  丁○○
原      告  乙○○
被      告  甲○○
訴訟代理人  丙○○
上列當事人間請求侵權行為損害賠償事件，本院於民國99年10月
6日言詞辯論終結，茲判決如下：
    主  文
原告之訴及假執行之聲請均駁回。
訴訟費用新台幣玖仟參佰陸拾元，由原告丁○○負擔新台幣柒仟
參佰捌拾參元；餘由原告乙○○負擔。
    事實及理由
一、本件原告起訴主張：被告於民國（下同）97年8月4日12時15
    分許，駕駛車號QU-6317號自小客車，沿彰化縣大村鄉○○
    村○○路○段由北往南方向行駛，至彰化縣大村鄉○○路○段
    與美港路交岔路口，適有原告乙○○騎乘車號KPV-367號機
    車，附載其妻子即原告丁○○，沿上開交岔路口旁、未命名
    之道路由西往東方向駛至該交岔路口，雙方發生碰撞，使原
    告乙○○人車倒地後受有左額及雙手掌擦傷、右足背撕裂傷
    等傷害，原告丁○○受有頭部外傷、左側遠端脛腓骨及跟骨
    開放性粉碎性骨折等傷害。刑事部份雖經檢察官將本件車禍
    肇事責任經送臺灣省彰化縣區車輛行車事故鑑定委員會鑑定
    結果，認被告駕駛自小客車依號誌綠燈通行無肇事因素，而
    為不起訴處分，然仍不足排除被告知民事損害賠償責任，肇
    事現場應有人為破壞之瑕疵，事故鑑定結果不得作為是否構
    成損害賠償之唯一依據，依據事故當時之現場研判，被告雖
    依號誌綠燈通行，但車速過快，致變壞車道時能注意而未注
    意致予原告所騎之機車相撞，被告之駕車行為與原告之上開
    傷害之間有因果關係。為此，原告丁○○請求被告給付醫療
    費、看護費與精神慰撫金共新台幣（下同）六十萬元；原告
    乙○○請求被告給付醫療費與精神慰撫金共十六萬元。原告
    爰依據侵權行為法律關係訴請被告賠償損害，聲明：（一）
    被告應給付原告丁○○六十萬元及自起訴狀繕本送達翌日起
    至清償日止，按年息百分之5計算之利息（二）被告應給付
    原告乙○○十六萬元及自起訴狀繕本送達翌日起至清償日止
    ，按年息百分之5計算之利息。原告併陳明願供擔保以代釋
    明，請求宣告假執行。
二、被告則否認有何過失傷害行為，辯稱伊當時係遵守綠燈號誌
    行駛進入路口，並無肇事因素；而原告乙○○所行駛之美港
    路係紅燈，其駕駛機車未依號誌行駛進入交岔路口而肇事，
    為肇事因素，此經臺灣省彰化縣區車輛行車事故鑑定委員會
    鑑定明確，檢察官亦認伊並無過失而為不起訴處分，足認被
    告並無過失，等語。併聲明：請求駁回原告之訴。
三、原告主張之事實，雖據其提出交通事故初步研判表、診斷證
    明書、調解通知書、病歷摘要及醫療收據等影本為憑。惟被
    告則否認有何過失傷害行為，並以前揭情詞置辯。是本件之
    爭執在於被告就上開車禍肇事之發生有無過失？
四、按當事人主張有利於己之事實者，就其事實有舉證之責任。
    民事訴訟法第277條定有明文，本件原告主張肇事現場應有
    人為破壞之瑕疵，依事故當時之現場研判，被告雖依號誌綠
    燈通行，但車速過快，致變壞車道時能注意而未注意致予原
    告所騎之機車相撞，被告之駕車行為與原告之上開傷害之間
    有因果關係云云，然被告否認其主張，原告依據舉證責任分
    配原則應負舉證責任，然原告並未舉證以實其說，其主張即
    難採信。
五、次查，被告所涉過失傷害案件，亦經臺灣彰化地方法院檢察
    署檢察官為不起訴處分，此有該署97年度調偵字第555號過
    失傷害案不起訴處分書在卷可稽，兩造對不起訴處分書均不
    爭執，則依該案卷內所附路口監視器畫面翻拍照片所示，於
    97年8月4日12時11分52秒至53秒時，上開路口南北向號誌係
    紅燈，原告乙○○騎乘機車由西往東方向往路口行駛，其前
    方有另一輛機車沿同方向行駛，旋於同日同時同分54 秒，
    上開路口南北向號誌已轉為綠燈，號誌讀秒機已顯示為綠燈
    ，且開始讀秒，其前方之機車已停車，未進入路口，但原告
    乙○○並未停車，仍繼續往前行駛進入上開交岔路口，嗣於
    同日同時同分58秒，上開路口南北向車輛均已起步行駛進入
    路口，旋於同日同時同分59秒，則見原告乙○○所騎乘機車
    已倒地滑行至上開路口各情，足證被告係遵守綠燈號誌行駛
    進入路口後，始發生車禍；而上開交岔路口南北向號誌均為
    綠燈時，美港路東西向號誌則為紅燈，此有彰化縣員林分局
    交通事故號誌時相運作表1紙在卷可稽，足認原告乙○○駛
    進上開交岔路口時，其行車方向之號誌已轉為紅燈。另依卷
    附道路交通事故現場圖、車禍現場照片及雙方車損照片所示
    ，被告所駕駛之車號QU-6317號自小客車係車頭引擎蓋靠右
    處及前保險桿右側受損，前車牌散落至自小客車前方約7.8
    公尺處，原告乙○○之車號KPV-367號機車係左側車身受損
    ，機車倒地後滑行所致之刮地痕及告訴人血跡等散落物，均
    在上開交岔路口北往南方向內側車道，中央分隔島附近則無
    任何刮地痕、散落物或血跡等車禍痕跡各情，足證兩車係在
    上開交岔路口北往南方向內側車道發生碰撞，且原告乙○○
    所騎乘之機車確自被告右方駛出，並非停在中央分隔島，才
    會於碰撞後將被告之前車牌刮擦散落遠處，且散落物、血跡
    等車禍跡證均在交岔路口南北向內側車道。綜上各節，與被
    告前揭辯詞並無出入，尚難認被告之駕駛行為有過失。況本
    件車禍肇事責任經送臺灣省彰化縣區車輛行車事故鑑定委員
    會鑑定結果，認原告乙○○駕駛重機車未依號誌指示行駛，
    為肇事因素，被告駕駛自小客車依號誌綠燈通行，無肇事因
    素，此有上開鑑定委員會98年1月9日彰鑑字第0985600146號
    函暨鑑定意見書在卷可稽，益證原告之主張不足採信。
六、末按侵權行為之成立，須有不法侵害行為存在，以及請求人
    權利受侵害，且侵害行為與損害結果間具有因果關係。綜上
    所述，本件原告縱因車禍而受有損害，然被告對於本件車禍
    之發生並無過失，亦無不法可言，核與侵害行為損害賠償之
    要件不符，因此原告依侵害行為損害賠償之法律關係，請求
    被告賠償其損害，於法無據。
七、從而，原告爰依侵權行為法律關係訴請被告賠償原告丁○○
    六十萬元及自起訴狀繕本送達翌日起至清償日止，按年息百
    分之5計算之利息，另訴請被告賠償原告乙○○十六萬元及
    自起訴狀繕本送達翌日起至清償日止，按年息百分之5計算
    之利息云云，均無理由，應予駁回。
八、原告之訴既無理由而遭駁回，其假執行之聲請，因訴之駁回
    而失所附麗，不予准許。
九、訴訟費用負擔之依據：民事訴訟法第78條、第85條第1項但
    書。
中    華    民    國    99    年    10    月    20    日
                  民事第一庭    法  官  施坤樹
以上正本係照原本作成。
如不服本判決，應於判決送達後20日內向本院提出上訴狀（須附
繕本）。如委任律師提起上訴者，應一併繳納上訴審裁判費。
中    華    民    國    99    年    10    月    28    日
                                書記官  施嘉玫

司法院資訊處製作；財團法人民間司法改革基金會備份。
